【裁判字號】    99,聲,3442
【裁判日期】    990924
【裁判案由】    聲請具保停止羈押
【裁判全文】
臺灣臺中地方法院刑事裁定              99年度聲字第3442號
聲  請  人
即 被告 之
選任辯護人  江燕鴻律師
            蔣志明律師
被      告  甲○○
選任辯護人  江燕鴻律師
            蔣志明律師
            楊榮富律師
上列聲請人因被告違反貪污治罪條例等案件（99年度訴字第2269
號），聲請具保停止羈押，本院裁定如下：
    主  文
聲請駁回。
    理  由
一、聲請意旨略以：(一)江燕鴻律師之聲請意旨：本件檢察官所憑
    之證據資料，自工程包商之供述可知，渠等從未直接與被告
    就工程有所接觸，亦未曾親自交付回扣予被告，而長期監聽
    所得之通訊監察譯文，更未有被告與工程包商或承辦人員之
    通聯紀錄或譯文內容，在大里市公所或被告之住家（即服務
    處）亦未搜得任何證據，檢察官所憑之證據僅係同案被告何
    宏藩於偵查中不利被告之供述，及何宏藩係被告之連襟兼曾
    任市長特別助理之身分，惟何宏藩與被告間之親戚關係，並
    不足以作為認定被告犯罪嫌疑重大之證據，且何宏藩已遭羈
    押禁見數月，不無可能為求交保或減免自身刑責始為不利被
    告甲○○之供述，實難僅憑同案被告何宏藩之供述，而在未
    有任何其他相關事證之情況下，遽認被告犯罪嫌疑重大；又
    檢察官於99年4 月7 日大規模搜索被告之住所及市公所，並
    扣押全部相關或是不相關之資料，被告實已無湮滅、偽造、
    變造證據之可能，且同案被告何宏藩與被告自99年4 月8 日
    遭羈押禁見迄今，相關被告、證人亦經訊問完畢，被告實難
    再與何宏藩或證人進行勾串，被告就證人或同案被告於偵查
    中之證詞，並不爭執其證據能力，被告實無勾串共犯或證人
    之必要；再依司法院大法官釋字第665 號解釋意旨，顯見不
    能僅因被告所犯為重罪，即作為羈押被告之理由；請考量本
    案相關人證、物證俱已齊備，且被告已遭羈押並禁止接見通
    信近5 個月之久，被告除喪失人身自由外，亦因此喪失參加
    國民黨黨內初選之機會，倘再繼續羈押被告，被告勢將再度
    錯失參加年底選舉之機會，無異在被告獲判有罪判決之前，
    即先剝奪被告受憲法保障之參政權利，被告身肩家中甚至家
    族重擔，突遭羈押並禁止接見至今，家中老父及妻小身心俱
    蒙受極大壓力，爰請准予被告具保停止羈押等語。(二)蔣志明
    律師之聲請意旨：檢察官已查明卷內相關證物，且傳訊相關
    證人到場具結陳述，形式上已足確保證言之憑信性，自無檢
    察官須傳訊之證人尚未到案之情事，則所謂仍有證人尚待對
    質、詢問，而有勾串之虞之羈押理由，要已不復存在；同案
    被告何宏藩坦承有洩漏底價給廠商，並收受工程回扣之情事
    ，與被告無涉，不得以同案被告何宏藩為被告之連襟，恣意
    以「白手套」假設之詞，無限制且不當之聯結而牽連被告，
    被告為現任大里市市長，選舉在即，無端捲入是非而遭羈押
    ，對被告心理造成嚴重打擊，對名譽、信用等人格權亦有重
    大影響，尤以被告政治生命更可能因此斷送，對被告豈是公
    平，對選舉之公平競爭，毋寧是莫大諷刺，被告既有強烈參
    選臺中都市議員之決心，自無逃亡之虞，既要贏得勝選，自
    須樹立良好形象，斷無可能勾串、逼壓證人，被告有強烈參
    選之企圖心，繼續羈押之結果，無異剝奪被告之參政權，為
    期被告防禦權能充分行使、為免辜負市民之付託、為被告能
    在登記截止日前，能有公平參選之機會，爰請准具保停止羈
    押等語。
二、按被告及得為其輔佐人之人或辯護人，得隨時具保，向法院
    聲請停止羈押，刑事訴訟法第110 條第1 項定有明文，本件
    由被告甲○○之辯護人聲請具保停止羈押，揆諸上開規定，
    核無不合，合先敘明。經查，被告因違反貪污治罪條例等案
    件，經本院認其涉犯貪污治罪條例第4 條第1 項等罪嫌，有
    相關共犯之證述，並有通訊監察譯文及工程底價、開標記錄
    可稽，足認其涉犯貪污治罪條例第4 條第1 項等罪嫌重大，
    又被告與其他工程廠商、承辦人員及共犯仍有勾串之虞，所
    犯為最輕本刑5 年以上有期徒刑之罪，非予羈押，顯難進行
    審判、執行，認有羈押之必要，經本院依刑事訴訟法第101
    條第1 項第2 、3 款之規定，於民國99年8 月6 日予以羈押
    ，並禁止接見、通信在案。本院認被告甲○○涉犯貪污治罪
    條例第4 條第1 項第2 、3 、5 款、第5 條第1 項第3 款之
    罪嫌，有證人即同案被告何宏藩、趙健達、吳夏萍、李權明
    、李玟憲、劉明峰、胡文龍、謝新吉、郭錦勳、吳麗濱等人
    於調查局及偵查中之證述，並有各該工程之招標案資料文件
    及通訊監察譯文在卷可佐，已足認其涉犯貪污治罪條例第4
    條第1 項第2 、3 、5 款、第5 條第1 項第3 款之罪嫌重大
    ，且被告否認犯罪，並與其他同案被告之供詞迥異，而被告
    及其選任辯護人於本院準備程序時聲請傳喚證人即同案被告
    胡文龍、劉明峰、謝新吉、郭錦勳、何宏藩、趙健達，並由
    選任辯護人行主詰問（其中同案被告何宏藩部分已於99年9
    月23日本院審理時以證人身分交互詰問完畢），是尚有同案
    被告胡文龍、劉明峰、謝新吉、郭錦勳、趙健達等人尚待以
    證人之身分傳喚進行交互詰問並與被告甲○○對質，自足認
    仍有勾串共犯、證人之虞；另貪污治罪條例第4 條第1 項第
    2 、3 、5 款、第5 條第1 項第3 款之罪之法定刑為無期徒
    刑或10年以上有期徒刑及7 年以上有期徒刑之罪，已有刑事
    訴訟法第101 條第1 項第3 款之情形，又衡諸被告因涉犯上
    開重罪經起訴，且知悉該等犯罪之法定刑非輕，被告逃匿以
    規避審判程序進行及刑罰執行之可能性甚高，有相當理由足
    認為其有逃亡之虞，本件若命被告具保、責付或限制住居等
    侵害較小之手段，均不足以確保審判或執行程序之順利進行
    ，依本案訴訟進度，仍有對被告為羈押及禁止接見通信之必
    要。再本院已准許被告於看守所簽署委託書並交還被告之身
    分證，讓其委由他人代為登記參選99年臺中市市議員選舉，
    自無聲請人上開聲請事由所載剝奪被告受憲法保障之參政權
    利之情形，且聲請人其餘聲請事由所載「被告身肩家中甚至
    家族重擔，突遭羈押並禁止接見至今，家中老父及妻小身心
    俱蒙受極大壓力」及「對被告心理造成嚴重打擊，對名譽、
    信用等人格權亦有重大影響，尤以被告政治生命更可能因此
    斷送」等情縱令屬實，亦非本院羈押時所應審酌之事由，自
    非可資為具保之理由。綜上所述，本院審酌被告所涉貪污治
    罪條例之犯罪事實對國家、社會侵犯之危害性及國家刑罰權
    遂行之公益考量，認對被告維持羈押處分係適當、必要，且
    經司法追訴之國家與社會公益與被告之人身自由之私益兩相
    利益衡量後，對被告維持羈押處分尚屬適當、必要，合乎比
    例原則，被告羈押之原因仍然存在，不能因具保而使之消滅
    ，且有羈押及禁止接見通信之必要；此外，復查無不得駁回
    具保聲請停止羈押之法定事由，本件聲請人聲請具保停止羈
    押，尚難准許，應予駁回。
中    華    民    國    99    年    9     月    24    日
                  刑事第十六庭  審判長法  官  王世華
                                      法  官  蔡美華
                                      法  官  陳玉聰
以上正本證明與原本無異。
如不服本裁定，應於送達後5日內，向本院提出抗告狀。（應附
繕本）
                                      書記官  何俞瑩
中    華    民    國    99    年    9     月    24    日

司法院資訊處製作；財團法人民間司法改革基金會備份。
